臺灣高等法院臺南分院刑事判決
上　訴　人　臺灣臺南地方法院檢察署檢察官
上　訴　人
即　被　告　丙○○
　　　　　　乙○○
　　　　　　甲○○
共　　　同
選任辯護人　蔡清河　律師
上　訴　人
即　被　告　丁○○
指定辯護人　本院公設辯護人　戊　○　○
上列上訴人因被告殺人等案件，不服臺灣臺南地方法院93年度重
訴字第1號中華民國93年5月13日第一審判決（起訴案號：臺灣臺
南地方法院檢察署92年度營偵字第1128號及 92年度偵字第11104
號），檢察官及被告分別提起上訴，本院（93年度上重訴字第48
8號）判決後，經最高法院第一次發回更審，本院判決如下：
    主  文
原判決關於丙○○、甲○○、丁○○、乙○○部分均撤銷。
丙○○、甲○○、丁○○共同殺人，丙○○處無期徒刑，褫奪公
權終身；甲○○處有期徒刑拾伍年，褫奪公權伍年；丁○○處有
期徒刑拾年陸月，褫奪公權參年。
扣案之制式玖零手槍壹支（槍枝管制編號0000000000號；含彈匣
壹個）沒收。
乙○○無罪。
    事  實
一、丙○○與乙○○係夫妻關係，甲○○係乙○○之胞弟，丁○○自17歲起即與丙○○、乙○○夫妻同住並受照顧，彼此情
    誼深厚。時任職台南縣新營市代表會主席之沈文德原與丙○○係舊識，沈文德因懷疑丙○○夫婦向警方檢舉其從事不法
    之事證，致遭警方提報流氓，而心生不滿，遂於民國92年 6
    月13日晚上，率不詳姓名者數人至台南縣新營市○○路 ○段
    151 號丙○○與人合夥經營之ＮＥＷ理容院及台南縣新營市
    ○○街 157號丙○○住處搗毀，適丙○○返家，沈文德見狀
    並命追擊丙○○，幸丙○○趁隙逃逸，始免受害；甲○○則
    因曾在台南縣鹽水鎮友人開設之美滿小吃部，出面充當和事
    佬，反遭沈文德所帶領之手下毆打，且沈文德亦曾召手下四
    、五人至甲○○住處興師問罪，後亦曾駕車欲追撞，致甲○○與沈文德間生有嫌隙。丙○○對其住處及所經營之店遭毀
    受辱後，心生怨隙，亟欲向沈文德報復，遂於92年7月間某
    日，邀集與其感情深厚之丁○○及與沈文德原有宿怨之甲○○同在台南縣新營市○○街 157號住處，計畫教訓沈文德。
    期間適逢黃三祐（另案經台灣雲林地方法院判處死刑，現上
    訴本院審理中）因他案遭通緝，前來投靠，丙○○乃委由甲○○安排黃三祐暫居於台南縣新營市○○路52號，並由丁○○照料黃三祐之三餐生活起居事宜。丙○○在給予黃三祐生
    活上一切資助之同時，並要求黃三祐擔任殺害沈文德之槍手
    （執行者）。黃三祐應允加入而與丙○○、甲○○、丁○○
    共同基於殺害沈文德之犯意聯絡，由丁○○負責跟蹤沈文德
    ，以瞭解沈文德平日作息時間及行駛路線，以便掌控沈文德
    行蹤，執行槍殺沈文德時，則推由甲○○騎乘機車後搭載黃
    三祐，丁○○騎乘另一部機車跟蹤沈文德並負責以行動電話
    告知甲○○，而後由黃三祐負責開槍射殺沈文德。其等一切
    就緒後，遂依據共同謀議之計畫，於92年8月21日7時許，丁○○騎乘不知情之乙○○所有車牌號碼 ＮＸＸ—179號重型
    機車，甲○○騎乘丁○○向不知情之黃志詳所借用之車牌號
    碼 ＹＫＸ—703號重型機車（並事先由丁○○取不詳人士之
    重型機車車牌懸掛於甲○○所騎乘之該重型機車上，以避免
    遭警查緝），後搭載黃三祐持「許學裕」交付而持有，具有
    殺傷力制式九○手槍1枝（槍枝管制編號 0000000000號；含
    彈匣1個）、子彈8顆，一同出發。丁○○騎乘上開機車至沈
    文德位於台南縣新營市○○街 76之2號住處附近盯梢，甲○○與黃三祐則在台南縣新營市○○路附近埋伏，隨後丁○○
    於該日8時14分22秒，以其所有 0000000000號之行動電話，
    撥打至甲○○所有0000000000號行動電話，告知「沈文德尚
    未出現，先留在原位」；旋又於同日 8時32分49秒，以上開
    行動電話告知甲○○「沈文德已經駕駛車輛出來了」；又於
    08時34分18秒，再以該行動電話告知甲○○「沈文德朝你們
    的方向去了」等語，甲○○獲知後，隨即騎乘前揭重型機車
    搭載黃三祐至台南縣新營市○○路與三民路之交岔路口，見
    沈文德駕駛車牌號碼三Ｗ—5099號自用小客車搖下車窗在該
    處等候紅綠燈時，隨即於同日 8時35分許騎乘機車靠近沈文
    德所駕駛之自用小客車駕駛座，經確認為沈文德本人後，即
    由後座之黃三祐持上開制式九○手槍，朝沈文德胸腹部連續
    射擊八槍，致沈文德受有多發性槍傷導致器官破裂體腔大量
    出血死亡。丁○○於得知沈文德已經遭黃三祐槍殺身亡後，
    旋即於同日8時37分11秒，以其所有 0000000000號行動電話
    撥打至丙○○所有0000000000號行動電話，欲告知事情（指
    槍殺沈文德一事）處理情形，惟該電話由不知情之陳邦和（
    丙○○之子）接聽，始未言明。隨後丁○○、甲○○、黃三
    祐三人遂至當初約定之ＮＥＷ理容院會合，換搭一部不詳車
    牌之白色自用小客車離去，並將原先所竊得不詳車號之重型
    機車車牌丟棄後，黃三祐換搭乘計程車至雲林縣崙背鄉躲藏
    ，甲○○返回台北躲避，而丁○○則先返丙○○住處，隨即
    逃往台中躲藏。嗣經警依據行動電話通聯紀錄分析比對，而
    循線查獲，並於 92年9月10日拘提丁○○、丙○○、甲○○
    、乙○○等人。黃三祐則於 92年10月4日17時15分許，在彰
    化縣二林鎮○○路，因他案遭警逮捕，並扣得上開槍殺沈文
    德之具殺傷力制式九○手槍一枝（槍枝管制編號0000000000
    號；含彈匣1個）。
二、案經臺灣臺南地方法院檢察署檢察官指揮內政部警政署刑事
    警察局第一隊、臺南縣警察局刑警隊、臺南縣警察局新營分
    局偵查及該署檢察官相驗後，自動檢舉偵查起訴。
    理  由
甲、被告丙○○、甲○○、丁○○有罪部分：
壹、證據能力方面
  一、被告之辯護人雖以：被告於警詢關於其他共同被告部分之
      陳述，係屬為被告以外之人於審判外之言詞陳述，屬傳聞
      證據，不具證據能力云云。
  二、惟按被告以外之人於檢察事務官、司法警察官或司法警察
      調查中所為之陳述，與審判中不符時，其先前之陳述具有
      較可信之特別情況，且為證明犯罪事實存否所必要者，得
      為證據，刑事訴訟法第159條之2定有明文。又按民國93年
      2月6日修正公布前刑事訴訟法關於訊問證人之規定，係指
      偵查及審判中而言，此由該法第175條第3項、第183條第2
      項及第195條第1項規定自明，是證人於警詢中並無應予具
      結之規定，即依該法此次修正公布之第 196 條之1規定，
      司法警察或司法警察官於詢問證人時，就同法第 186條至
      第189條及第193條與證人具結之相關規定，亦未在準用之
      列。
  三、查被告丙○○、甲○○、丁○○、乙○○、黃三祐等人於
      警詢及偵查中所為關於其他被告部分之供述，應係屬「證
      人」之身分，警方雖未令其具結，揆諸前揭說明，尚無違
      法可言，合先敘明。又查，被告於警詢及偵查中之供述，
      固屬被告以外之人於審判外之言詞陳述，然查：
    (一)被告甲○○、丁○○於審判時均翻異前供，而為與警詢筆
      錄不同之陳述，但被告甲○○、丁○○於警詢中已就如何
      槍殺沈文德之經過情形等細節均供述一致，被告丁○○於
      警詢中就與被告丙○○、甲○○、黃三祐等人共同謀議槍
      殺沈文德之情節供述歷歷，於檢察官偵查中復經以證人之
      身分具結後為相同之陳述內容，足認該共同被告甲○○、
      丁○○於警詢之供證係出於自由意志，且前揭警詢筆錄，
      係說明其距案發時間最近，記憶最清晰之事實情節，再參
      以被告甲○○係被告丙○○之小舅子，而被告丁○○自少
      年即借住被告丙○○家中，彼此情誼均匪淺，衡情當無妄
      加構陷可能，應具有較可信之特別情況（詳如後敘理由甲
      、貳、二），且其等所供情節確為證明被告彼此間涉犯本
      件犯罪事實存否所必要，自得為證據，而採為被告犯罪之
      論據之三，所為採證與修正後刑事訴訟法第159條之2傳聞
      證據例外之規定，亦無不合。是被告辯護人以共同被告關
      於其他共同被告之警詢筆錄，為被告以外之人於審判外之
      陳述，不具證據能力云云，自非可取。
    (二)又依刑事訴訟法第159條之1第2項規定，被告以外之人於
      偵查中向檢察官所為之陳述，除顯有不可信之情形外，得
      為證據，而所謂「顯有不可信」非指陳述之實質證明力問
      題，而係證據能力之要件，法院審查被告以外之人於偵查
      中向檢察官為之陳述是否具有證據能力，應以該陳述作成
      之客觀條件及環境，例如：陳述人於接受偵訊時之心理狀
      態是否健全、有無受到脅迫、利誘或欺詐等因素，作為判
      斷之依據。經查被告丁○○於92年9月10日檢察官偵查中
      ，以證人之身分具結作證，有結文一紙附卷可稽（臺灣臺
      南地方法院檢察署93年度營偵字第1128號偵查卷第29頁，
      下稱營偵卷）。又查證人丁○○之前開證言係在檢察官偵
      查時所為之陳述，按檢察官與法官同為司法官署，衡諸實
      務運作，檢察官實施刑事偵查程序，亦能恪遵法定程序之
      要求，未有違法取供之情事，自無所謂「顯有不可信」之
      情形，故上開證詞雖於審判外所為，然應為傳聞證據之例
      外，具有證據能力，併予敘明。
    (三)再查，共同被告黃三祐於另案之警詢筆錄，及於檢察官偵
      查中，未經具結所為不利被告丙○○、甲○○、丁○○等
      人之陳述，然經核共同被告黃三祐於警、偵訊中之證詞，
      與其在本案原審審理，及另案審理時，在原審法院（臺灣
      雲林地方法院 92年度重訴字第2號第(二)卷第241至249頁，
      下稱另案原審卷）、本院上訴審審理中（93年度上重訴字
      第 598號卷第138至144頁，下稱另案上訴審卷）經交互詰
      問所證述之內容相同，是本院以其於審判中依法具有證據
      能力之證述為認定事實之依據即可，自毋庸再論及於警、
      偵訊筆錄該部分之證據能力之爭執，附此說明。
    (四)至秘密證人A1於警詢及偵查中經具結所為之證詞（營偵卷
      第18至20頁），核與被告甲○○於本院審理中所供承被害
      人沈文德被黃三祐槍殺死亡之情形均相符合，應具有較可
      信之特別情況，且其所供情節確為證明被告本件犯罪事實
      存否所必要，自應具證據能力。
    (五)除前揭偵、警詢筆錄之證詞外，被告及辯護人於本院準備
      程序期日並已表示不爭執其餘證據之證據能力（本院卷第
      76頁），而有證據能力，附此記明。
貳、認定犯罪事實所憑之證據及理由
　一、訊據上訴人即被告丙○○、甲○○、丁○○分別坦白承認
      下列事實：
    (一)被告丙○○與乙○○係夫妻關係，被告甲○○係乙○○之
      胞弟，被告丁○○自17歲起即與丙○○、乙○○夫妻同住
      並受照顧，彼此情誼深厚，同案被告黃三祐則因另案通緝
      借住於台南縣新營市○○路52號，由被告甲○○、丁○○
      等人照顧三餐起居。
    (二)被告丙○○、甲○○因被害人沈文德曾率眾將被告丙○○
      經營之ＮＥＷ理容院及台南縣新營市○○街 157號住處搗
      毀，甲○○則因曾在台南縣鹽水鎮友人開設之美滿小吃部
      ，出面充當和事佬，反遭沈文德所帶領之手下毆打，且沈
      文德亦曾召手下四、五人至甲○○住處興師問罪，後亦曾
      駕車欲追撞，致被告丙○○、甲○○與沈文德間生有嫌隙
      。
    (三)92年8月21日7時許，被告丁○○騎乘不知情之乙○○所有
      車牌號碼ＮＸＸ—17 9號重型機車，被告甲○○騎乘丁○○向不知情之黃志詳所借用之車牌號碼ＹＫＸ—703號重
      型機車（並事先由丁○○取不詳人士之重型機車車牌懸掛
      於被告甲○○所騎乘之該重型機車上，以避免遭警查緝）
      ，後搭載共犯被告黃三祐持「許學裕」交付而持有，具有
      殺傷力制式九○手槍1枝（槍枝管制編號 0000000000號；
      含彈匣1個）、子彈8顆，一同出發。
    (四)被告丁○○騎乘上開機車至沈文德位於台南縣新營市○○
      街76之2號住處附近盯梢，甲○○與黃三祐則在台南縣新
      營市○○路附近埋伏，隨後丁○○於同日08時32分49秒，
      以上開行動電話告知甲○○「沈文德已經駕駛車輛出來了
      」；又於08時34分18秒，再以該行動電話告知甲○○「沈
      文德朝你們的方向去了」等語，甲○○獲知後，隨即騎乘
      前揭重型機車搭載黃三祐至台南縣新營市○○路與三民路
      之交岔路口，見沈文德駕駛車牌號碼三Ｗ—5099號自用小
      客車搖下車窗在該處等候紅綠燈時，隨即於同日8時35 分
      許騎乘機車靠近沈文德所駕駛之自用小客車駕駛座，經確
      認為沈文德本人後，後座之黃三祐持上開制式九○手槍，
      朝沈文德胸腹部連續射擊八槍，致沈文德受有多發性槍傷
      導致器官破裂體腔大量出血死亡。
    (五)被告丁○○於得知沈文德已經遭黃三祐槍殺身亡後，旋即
      於同日08時37分11秒，以其所有0000000000號行動電話，
      欲向被告丙○○告知黃三祐已經槍殺沈文德情事，惟未由
      丙○○接悉。
    (六)前揭事實，有下列補強證據，足資擔保被告丙○○、甲○○、丁○○三人之前述自白，核與事實相合，堪認該部分
      自白應可信屬實：
      證人即同案被告黃三祐於原審及另案審理時所供述之犯
        罪情節大致相符 (原審卷(二)第19至39頁，另案原審卷(二)
        第241至249頁，另案上訴審卷第138至144頁）。
      目擊證人即秘密證人A1所證述之沈文德被槍殺情形（營
        偵卷第18、19頁）。
      證人即被告丙○○之子陳邦和證述接獲被告丁○○之電
        話（原審卷(二)第81頁）。
      被告丙○○、甲○○、丁○○等人之手機及通聯紀錄（
        警卷第15至33頁），與通話時間及相關位置一覽表 (警
        卷第7頁）。
      被告丁○○ 0000000000手機之扣押書一件（警卷第239
        頁）；被告甲○○0000000000手機之扣押書一件（警卷
        第238頁）；乙○○所有NXX-179號機車之扣押書一件（
        警卷第256頁）。
      作案之機車照片（警卷109至115頁）。
      被告甲○○所騎乘之作案 YKX-703號機車經鑑驗該機車
        前擋檢測血跡陽性反應之採樣報告（警卷第264至265頁
        ）。
      扣案之槍枝經鑑定具有殺傷力之鑑驗報告書（臺灣臺南
        地方法院檢察署 92年度偵字第11104號偵查卷第49至65
        頁，下稱偵查卷）。
      被害人沈文德血型相符之血跡鑑驗報告書（營偵卷第20
        4至205頁）。
      被害人沈文德身上之彈頭鑑定報告書（偵查卷第70至頁
         ）。
      被害人沈文德之驗斷書、相驗屍體證明書、法醫研究所
        鑑定書（相驗卷第15至25頁）。
      台南縣警察局現場勘察採證報告（外置）。
  二、被告丙○○、甲○○、丁○○雖均矢口否認殺人犯行，並
      分別以下列各詞置辯：
    (一)被告丙○○辯稱：伊我和黃三佑只見過面，並不熟識，沒
      有教唆殺人，伊也不知道甲○○要為伊出氣，從未參與、
      主導殺害沈文德，雖沈文德率眾搗毀伊住宅傢俱，心裡會
      生氣，但不會向沈文德報復，亦未於 92年8月21日於住宅
      拿2萬元給丁○○云云。
    (二)被告甲○○辯稱：伊於92年8月21日8時35分許，固有騎乘
      機車搭載黃三祐前往新營市○○路與民權路交叉口槍擊沈
      文德等情，惟原本只是要拿球棒傷害、教訓沈文德，不知
      黃三祐有拿槍，更不知黃三祐會拿槍殺沈文德云云。
    (三)被告丁○○辯稱：伊於92年8月21日上午固有騎乘車號NXX
      -179號機車，至沈文德住處查看、跟蹤沈文德，並以伊所
      有之0000000000號行動電話撥打甲○○所持之0000000000
      號行動電話聯絡，告知沈文德行蹤路線，且於甲○○載黃
      三祐槍殺沈文德後，再撥打丙○○所有之0000000000號行
      動電話，欲向丙○○告知黃三祐已經槍殺沈文德情事，並
      於同日下午返回丙○○住處，由丙○○交伊二萬元等情，
      惟伊不知黃三祐會槍殺沈文德，伊只是要教訓沈文德而已
      云云。
  三、查被告丙○○、甲○○、丁○○與共犯被告黃三祐如何於
      事前先謀議槍殺被害人沈文德，案發當日並由被告丁○○
      跟蹤提供沈文德之行蹤，被告甲○○以機車搭載黃三祐，
      由黃三祐持槍殺害沈文德等情，業據證人即共犯被告黃三
      祐於原審及另案審理時迭次指證歷歷 (原審卷(二)第19至39
      頁，另案原審卷(二)第241至249頁，另案上訴審卷第138至1
      44頁），被告丙○○雖辯稱：伊未曾與黃三祐等人謀議槍
      殺沈文德，亦未教唆黃三祐搶殺沈文德云云；被告甲○○
      、丁○○則均辯稱：伊等僅係計劃以球棒打沈文德，教訓
      他而已，並不知道黃三祐要槍殺死沈文德云云。是本院應
      審認者為：(一)證人即共犯被告黃三祐上述證詞之可信度如
      何？是否與事實相合而可為認定被告丙○○、甲○○、丁○○共謀殺害沈文德犯意聯絡之共同殺人犯行之論罪依據
      ？(二)黃三祐槍殺沈文德是否係在被告甲○○、丁○○原來
      合同意思之範圍？經查：
    (一)按刑事訴訟法係採自由心證主義，對於證據之種類並未設
      有限制，下列各項證據均可採為認定事實之資料：1.證人
      之證言。2.鑑定人之鑑定。3.文書之意旨。4.物件之狀態
      。5.被告之自白。6.共犯之陳述。7.被害人之陳述。又刑
      事訴訟法既不採法定證據主義，則如告訴人、自訴人之陳
      述、共犯非不利於己之陳述、被告利己之陳述等項證據，
      不過證據之證明力較為薄弱，並非絕無證據能力，該證據
      是否可信，仍應由事實審法院自由判斷。然所謂之補強證
      據，並非以證明犯罪構成要件之全部事實為必要，倘其得
      以佐證證人指證之犯罪非屬虛構，能予保障其供證之事實
      之真實性，即已充分。又得據以佐證者，雖非直接可以推
      斷該被告之實施犯罪，但以此項證據與證人之供述為綜合
      判斷，若在客觀上足以使人對被告之犯罪事實獲得確信之
      心證者，即足當之，合先敘明。
    (二)經核證人即另案由臺灣雲林地方法院審理之共犯被告黃三
      祐於原審及另案審理中，經檢辯雙方交互詰問後，所供述
      之證詞如下：
      於本案原審審理時經遠距交互詰問並具結證稱：「（問
        ：丙○○提起遭沈文德搗毀住處及理容院這件事後，是
        否有要求你何事？）有，他 (指丙○○）要求我去打沈
        文德。」、「（問：他說的『打』指何意？）槍殺。」
        、「（問：他作這樣要求有幾次？）約三次左右。」、
        「 (問：對你作這樣要求時，有何人在場，在場人有無
        協議分工？）甲○○、丁○○、洪崇傑在場；有，甲○○載我，我負責開槍，丁○○負責通知。」、「（問：
        何人分配工作？）丙○○。」、「（問：為何丙○○委
        託你殺人，你就真的殺人？）因為我到新營都是丙○○
        照顧我。」、「（問：丙○○要你去打沈文德是指要殺
        死他還是要教訓他？）打死他。」、（問：你是否說丙○○要你槍殺沈文德？）是。」、「（問：丙○○為何
        知道你有槍？如何知道？）我到新營他就有看到。」、
        「（問：我們商量這件事（指槍殺沈文德）是指那些人
        ？）丙○○、甲○○、丁○○。」（原審卷(二)第19至21
        、24、28至30、33頁）。
      於另案原審審理時，經法院質之其於警、偵訊及法院審
        理時所供承：約於九十二年七月份左右，丙○○要伊殺
        害沈文德，當時有甲○○、丁○○在場；槍殺沈文德有
        丙○○、甲○○、丁○○及伊四人參與；在案發前三個
        禮拜，開始計劃槍殺沈文德；伊槍殺沈文德是因為跑路
        時，丙○○供應接濟，所以丙○○叫伊去殺沈文德，就
        義不容辭去殺；丙○○與沈文德衝突之事，發生當時，
        丙○○親自告訴伊；丙○○向伊當面提及殺害沈文德，
        不論在丙○○住家或伊住的地方（台南縣新營市○○路
        52號）討論、計畫殺害沈文德，每次丙○○都說一定要
        沈文德死；而於92年8月21日早上，甲○○騎乘ＹＫＸ-
        703號機車前來台南縣新營市○○路52號載伊至丙○○
        位於新營市○○街的另一租屋處（指新營市○○街 117
        號）等候，過了15分鐘左右，甲○○又騎乘機車回來載
        伊至沈文德住處附近，因伊不認識沈文德，亦不知沈文
        德使用之交通工具。沈文德駕車出門，是甲○○告知，
        甲○○再以ＹＫＸ-703號機車尾隨沈文德所駕駛小客車
        至新營市○○路、民權路時見沈文德的自小客車停車等
        待綠燈，甲○○就騎機車從該自小客的左方靠近沈文德
        ，伊見沈文德窗戶全部搖下，拔出預藏的槍支（九○手
        槍）連續朝沈文德開槍，共開了幾槍不知道，全部子彈
        全射完後，就告知甲○○走了，甲○○就騎機車迅速載
        伊離開現場，到ＮＥＷ理容院，當時丁○○已經在店等
        候等犯罪細節均予以承認（另案原審卷(二)第241至245頁
        ），並一再指證參與本案謀議槍殺沈文德者有丙○○、
        甲○○、丁○○等人（同上卷第243、244頁）。
      於另案本院上訴審時並供述：我與沈文德沒糾紛，不可
        能主動殺他，是丙○○要我去殺的，與其他人有無關係
        我也不知道，完全是丙○○叫的（另案本院上訴審卷第
        138 頁），並對於以前於警、偵訊及法院審判時所為之
        自白均表示實在無意見（同上卷第138至144頁）。
    (三)參酌證人即共犯被告黃三祐之前揭供詞始終指認被告丙○○、甲○○、丁○○參與共同謀議槍殺被害人沈文德之犯
      行不移，且互核其歷次之供證內容均相一致，並無重大瑕
      疵或矛盾存在，並參以，證人黃三祐於原審審理中，經具
      結後仍向法官為相同之供證，仍不改初供非常堅定指證：
      係受丙○○之委託而槍殺沈文德，並與丙○○、甲○○、
      丁○○共同謀議，由丙○○分配工作，伊與甲○○、丁○○共同分工執行等節，益足見前開證述，其任意陳述之信
      用性已確受保障之情況下所作成，其可信度甚高，應堪憑
      採為真實。
    (四)又參以，證人黃三祐係執行本案槍殺行為者，對於參與謀
      議者為何人，自然知之甚稔，況其坦白上開犯行，並供承
      犯罪情節歷歷，而依證人黃三祐之證述，其因案通緝期間
      避居台南縣新營市受丙○○、甲○○、丁○○等人之照顧
      ，感恩尚且不及，自無誣攀被告丙○○、甲○○、丁○○
      之理，況黃三祐之上開自白，乃係自承自己之犯罪行為，
      因其不利於己之供述，即應負殺人罪責，並未能因此嫁禍
      他人而為自己脫罪之情形，故衡之經驗法則與論理法則，
      其亦無虛偽陳述之危險，是以證人黃三祐所為之不利於被
      告之自白，應堪憑信為真實可採。
    (五)再觀諸被告甲○○、丁○○並自白槍殺沈文德之經過情形
      ，亦核與共犯黃三祐所供承之犯罪情節相符：
      被告甲○○於警詢時及偵查時供陳：伊二年前在鹽水鎮
        友開之「美滿小吃部」，因沈文德砸店，出面當和事佬
        ，卻被沈文德所帶領之手下毆打，一年多以前沈文德亦
        召手下四、五人，到伊現在住處要抓伊，還有一次沈文
        德曾經駕車要追撞伊（警卷第 146頁）；有殺害沈文德
        的動機，遠因是三年前發生仇隙，沈文德教訓伊，一年
        多前沈文德帶人到丙○○住處砸東西，所以才想教訓沈
        文德等詞（營偵卷第32頁背面）；又供稱：伊於92年08
        月21日案發前，騎丁○○提供之重型機車戴上半罩式黑
        色安全帽、戴淺色口罩、穿黑色Ｔ恤、牛仔褲、著拖鞋
        ，從新營市○○路濟安宮進入復興路轉正義街至博愛街
        口右轉民權路。丁○○以0000000000號行動電話打伊
        0000000000號行動電話，通知沈文德行蹤後，其在新營
        市○○街與三興街口埋伏，看見沈文德所駕「5099」號
        賓士轎車往埋伏位置來，當沈文德經過其位置，見到搖
        下車窗之沈文德，乃迅速由後尾隨，迄案發地點（台南
        縣新營市○○路與三民路之交岔路口）適逢沈文德停車
        等紅燈，見機不可失，驅車靠近，黃三祐不發一語，朝
        沈文德開槍，槍殺沈文德之後，到事先約定會合地點即
        「ＮＥＷ」護膚坊與憑耀群會合等語（警卷第146至147
        頁）；原審訊問時亦供稱：伊會知道沈文德會行經該處
        ，是因為被告丁○○有以電話0000000000號電話聯絡伊
        0000000000號行動電話，告知沈文德在家裡，伊與黃三
        祐本要到沈文德住處，後來又接到丁○○通知沈文德已
        經出門，就跟沈文德到新營市○○路與三民路口，因為
        車窗有拉下，確定是沈文德，原本要攔車，黃三祐就開
        槍了等詞（原審卷(一)第51頁）。
      被告丁○○警詢供稱：伊與丙○○等人計劃要對付沈文
        德，是因為之前沈文德糾眾去砸毀丙○○開設之ＮＥＷ
        護膚店及住宅，伊跟沈文德都是在早上七時許前往，
        甲○○、黃三祐二人並起床，在新營市○○街一一七號
        等候伊消息，如發現沈文德行蹤立即打電話與甲○○聯
        繫，約定地方會合後，再由甲○○騎乘機車載黃三祐，
        由黃三祐負責開槍狙擊沈文德（警卷第 120頁至第122
        頁、第139頁）等語；又偵訊時供稱：黃三祐他於案發
        前就安排至建業路五十二號居住，因為，並且送吃的東
        西給黃三祐等詞（營偵卷第153頁背面）；再於原審調
        查時供稱：本案是伊、丙○○、甲○○及黃三祐共同謀
        議殺害沈文德，在作案前之92年8月2日至3日20時至21
        時許，在丙○○住處共同謀議。是丙○○提議，當天有
        伊、丙○○參與謀議（見原審聲羈第270號卷第5頁及第
        6頁）；復供承：於92年8月21日8點37分11秒，伊以
        0000000000號行動電話打給丙○○的行動電話
        0000000000號，告訴他說已經發生事情了，但電話是他
        兒子陳邦和接的，出事了是指黃三祐已經槍殺沈文德，
        回到丙○○的住處，丙○○給伊二萬元（原審卷(一)第45
        至46頁、48頁）。
    (六)復佐以，目擊證人即秘密證人A1所證述之沈文德被槍殺情
      形（營偵卷第18、19頁），此外，另有下列補強證據可資
      佐證：
      被告丙○○、甲○○、丁○○等人之手機及通聯紀錄（
        警卷第15至33頁），與通話時間及相關位置一覽表 (警
        卷第7頁）。
      被告丁○○ 0000000000手機之扣押書一件（警卷第239
        頁）；被告甲○○0000000000手機之扣押書一件（警卷
        第238頁）；乙○○所有NXX-179號機車之扣押書一件（
        警卷第256頁）。
      作案之機車照片（警卷109至115頁）。
      被告甲○○所騎乘之作案 YKX-703號機車經鑑驗該機車
        前擋檢測血跡陽性反應之採樣報告（警卷第264至265頁
        ）。
      扣案之槍枝經鑑定具有殺傷力之鑑驗報告書（臺灣臺南
        地方法院檢察署 92年度偵字第11104號偵查卷第49至65
        頁，下稱偵查卷）。
      被害人沈文德血型相符之血跡鑑驗報告書（營偵卷第20
        4至205頁）。
      被害人沈文德身上之彈頭鑑定報告書（偵查卷第70至頁
         ）。
      被害人沈文德之驗斷書、相驗屍體證明書、法醫研究所
        鑑定書（相驗卷第15至25頁）。
      台南縣警察局現場勘察採證報告（外置）。
    (七)基上述各項證據綜合判斷，證人即共犯被告黃三祐之指證
      ，並無重大矛盾瑕疵，亦未違背經驗法則與論理法則，且
      核與事實相符，又經調查前述各項證據，已能補強證人黃
      三祐指證被告丙○○、甲○○、丁○○之犯罪情節非屬虛
      構，能予保障黃三祐所為不利於丙○○之自白，與事實相
      合，洵堪確認，足證被告丙○○、甲○○、丁○○與黃三
      祐確有殺害沈文德之犯意聯絡及行為分擔，堪予認定。
  四、又查，共犯被告黃三祐持有經警查扣之手槍（槍枝管制編
      號0000000000號）係以色列ＩＭＩ廠製九四一Ｆ型口徑九
      ＭＭ制式半自動手槍，機械性能良好，可擊發同口徑制式
      子彈，認具有殺傷力，有內政部警政署刑事警察局92年10
      月14日刑鑑字第0920191781號函附槍彈鑑定報告可稽；而
      其持有之子彈八顆，亦經該手槍擊發，是黃三祐所持上揭
      槍彈均具殺傷力，足可認定。槍彈對人體射擊，擊發力甚
      猛，足以致人於死，為眾所周知之事，被告等竟不顧後果
      共謀推由黃三祐持槍向沈文德身上，開槍八發擊射，致沈
      文德多發性槍傷導致器官破裂體腔大出血死亡。業經檢察
      官督同法醫相驗並解剖證實確遭槍擊致死，有法務部法醫
      研究所鑑定書一份可考（台灣台南地方法院檢察署92年度
      相字第 999號卷第15至24頁），則被告丙○○、甲○○、
      丁○○及黃三祐有殺人之犯意亦甚明。
  五、被告丙○○雖辯稱：；伊與黃三祐不熟識，未主導參與殺
      害沈文德云云。然查：
    (一)按自己共同犯罪之意思，參與實施犯罪構成要件以外之行
      為，或以自己共同犯罪之意思，事前同謀，而由其中一部
      分人實施犯罪行為者，均為共同正犯（司法院大法官會議
      釋字第109號解釋參照）。
    (二)查黃三祐因另案於91年11月26日遭臺灣雲林地方法院檢察
      署檢察官通緝逃亡在案，遂於92年05月間南下台南縣新營
      市投靠被告丙○○，並安排住在台南縣新營市○○路52號
      ，且吩咐被告丁○○料理三餐、照顧生活，業經黃三祐於
      警詢及偵查中供認並於原審審理時結證屬實；況據黃三祐
      於原審審理時亦證稱：除丙○○外，其餘被告係去新營才
      認識等語（原審卷(二)第17頁），故被告丙○○辯稱不識黃
      三祐云云，顯不足採信。
    (三)被告甲○○於偵查中供陳：丙○○曾聽伊說過要教訓沈文
      德，丁○○有參與；伊確實有跟黃三祐與丁○○密謀要教
      訓沈文德，至於其他人是有向他們發過牢騷，地點是在丙○○家裡（營偵卷第33頁背面、第117頁）；被告丁○○
      於偵查中稱：本件策劃時，其與丙○○、甲○○有參加過
      三次等語（營偵卷第25頁）。準此可見，被告甲○○曾遭
      沈文德率人歐打成傷，雙方夙有怨隙，今逢其胞姐乙○○
      與姐夫丙○○之住處及所經營之ＮＥＷ理容院同遭沈文德
      率眾砸毀，新仇舊恨，應認有報復之動機，而被告甲○○
      向同為被害人之丙○○表達欲報復之念，以尋求支持，亦
      合乎常情，從而，被告丙○○所辯不知道甲○○要為他出
      氣乙節，即與事實有違。
    (四)再證人即共犯被告黃三祐一再指證，係丙○○主導分工殺
      害沈文德乙情，已如前述。衡情，黃三祐與沈文德素不相
      識，實無殺害沈文德之動機，其後竟遂行槍殺沈文德之行
      為，乃係因其他案通緝逃亡期間，收留接濟其生活之丙○○主導，亦合乎常理。是被告丙○○所辯未主導參與殺害
      沈文德云云，應屬卸責之詞，不足採信。
    (五)雖被告甲○○自警詢，而被告丁○○則於原審及本院審理
      中一再迴護並附合被告之說詞稱：丙○○並未參與謀議云
      云，惟其等前揭辯詞與黃三祐之證述內容不符，而黃三祐
      之證詞與事實相合，較為可採，已如前述。且參以，被告
      甲○○係被告丙○○之小舅子，被告丁○○自小受被告丙○○照顧，彼等之情誼甚深，其等供詞當有偏頗迴護之虞
      ，已難盡信，再參以，殺人係屬重罪，苟無其事，當不會
      無故誣攀，而被告甫遭查獲時，並無其他防備與顧忌，就
      非不利於己之情節，經常照實陳述，不會特意憑空編造情
      節，嗣因警方循線查獲共犯到案後，始受於人情壓力，而
      翻異前供，附會被告之辯詞而避重就輕，是共同被告其後
      供詞之證明力已失去可信性，較為薄弱，應合於常理。準
      此以觀，由共同被告丁○○前揭供述情節逐漸偏向被告丙○○，並附合被告丙○○之說詞，顯見共同被告丁○○其
      後於偵審中所為之證述，其可信度較為薄弱，自不足採。
    (六)綜參以上各情，被告丙○○既與被告甲○○、丁○○、及
      黃三祐等人事前謀議，並主導分配由被告甲○○、丁○○
      及黃三祐執行殺人之犯罪構成要件行為，自成立本件殺人
      犯行之共謀共同正犯，應堪認定。
  六、被告甲○○、丁○○雖亦辯稱：伊等係和黃三祐計劃教訓
      沈文德而已，於92年8月21日8時35分許，甲○○有騎乘機
      車搭載黃三祐前往新營市○○路與民權路交叉口，原本只
      是要拿球棒傷害、教訓沈文德，不知黃三祐有拿槍，更不
      知黃三祐會拿槍殺沈文德云云，惟查：
    (一)按共同實施犯罪行為者，在合同意思範圍以內，各自分擔
      犯罪行為之一部分，相互利用他人之行為，以達其犯罪之
      目的者，即應對於全部所發生之結果，共同負責（最高法
      院28年上字第3110號判例參照）。
    (二)查被告甲○○、丁○○共謀殺害沈文德情事，業據證人即
      共犯被告黃三祐供述明確，詳如前述貳、三所述，而黃三
      祐並於另案原審審理時，經質之被告甲○○所供述：原本
      要攔車，黃三祐就對沈文德開槍乙情之意見，黃三祐亦否
      認並反駁稱：本來甲○○載我去就設定要我開槍，騎機車
      我如何去攔轎車（另案原審卷(二)第245頁），足見被告甲○○、丁○○事前與黃三祐就殺害沈文德乙節已形成共犯
      意思，則黃三祐開槍殺害沈文德之舉，應係在被告丙○○
      、甲○○、丁○○與黃三祐之合同意思範圍以內，至為明
      顯。
    (三)又參以，被告甲○○雖辯稱僅是要拿球棒傷害沈文德云云
      ，然於警查獲時，在警、偵及原審審理之初，均未為如上
      供述，迄今亦未提出所述球棒，以實其說，其前開辯解，
      尚非有據。
    (四)再者，本案係由被告甲○○駕機車，搭載黃三祐，靠近汽
      車駕駛座，使黃三祐得以近距離開槍，則觀諸被告甲○○
      騎機車靠近沈文德座車，黃三祐與甲○○未發一語，即對
      沈文德胸腹部擊發八槍，顯見其等於事前即有殺人謀議亦
      甚明。
    (五)此外，黃三祐開槍後，被告甲○○即駕機車至約好之理容
      院與被告丁○○會合，再各自逃亡，其間被告甲○○未質
      問黃三祐為何開槍，益徵開槍殺人為被告等人事先議定。
      是被告甲○○、丁○○上揭所辯，委無可採。
  七、綜上所述，參互上開證據之調查結果，足認被告丙○○、
      甲○○、憑耀群所辯，係事後卸責之詞，均不採信。本件
      事證明確，被告丙○○、甲○○、憑耀群三人犯行，均洵
      可認定，應依法論科。
  八、至被告丙○○、甲○○之辯護人聲請傳訊證人黃三祐及查
      閱黃三祐於被捕前投書蘋果日報表明參與本案僅甲○○、
      丁○○二人，丙○○夫婦未參與云云。然查上開自白書是
      否存在，辯護人並未能舉證以實其說，自無從查證，而證
      人黃三祐已經原審交互詰問而結證在卷，且其於原審審理
      所為之陳述，就本案之犯罪構成事實已指證明確，是本院
      認上開證人縱到庭亦難期會另為不同證言，又本件已事證
      明確，其不同證言亦不會影響本件事實之認定，自毋庸再
      予傳訊之必要，附此說明。
參、論罪科刑之理由
  一、核被告丙○○、甲○○、憑耀群三人所為，均係犯刑法第
      271條第1項殺人既遂罪。
  二、黃三祐下手實施槍擊所持之手槍，為黃三祐自雲林攜帶前
      來，業經黃三祐於原審審理中結證屬實（原審卷(二)第24、
      25頁），惟被告丙○○、丁○○、甲○○均知其持有手槍
      子彈，且利用其持有手槍子彈之行為共犯殺人罪，故就持
      有手槍子彈部分應係共同持有，而共犯槍砲彈藥刀械管制
      條例第7條第4項、第12條第4項之持有槍彈罪。
  三、被告丙○○、甲○○、憑耀群與共犯被告黃三祐共同謀議
      殺害許文德，復推由甲○○、憑耀群、黃三祐分工實施下
      手殺害沈文德之行為，被告丙○○、甲○○、憑耀群與黃
      三祐間，具有犯意聯絡，行為分擔，應論以共同正犯。
  四、被告丙○○、甲○○、丁○○等人共同持有手槍及子彈之
      行為，為一行為觸犯數罪名，應從一重持有手槍罪處斷，
      且持有手槍與殺人罪間，有方法結果之牽連關係，為牽連
      犯，應從一重殺人罪處斷。
肆、撤銷改判之理由
  一、原審認被告丙○○、甲○○、憑耀群三人罪證明確，予以
      論罪科刑，固非無據，然查：
    (一)黃三祐下手實施槍擊所持之手槍，為黃三祐自雲林攜帶前
      來，而被告丙○○、丁○○、甲○○均知其持有手槍子彈
      ，且利用其持有手槍子彈之行為共犯殺人罪，故就持有手
      槍子彈部分應係共同持有，應共犯槍砲彈藥刀械管制條例
      第 7條第4項、第12條第4項之持有槍彈罪，原判決認被告
      未共同持有上開槍彈而未構成該罪名，尚有未洽。
    (二)公訴人提出之各項證據，並不足以說服本院形成被告乙○○亦犯涉本件殺人犯行之心證（詳如後敘乙部分）。原審
      未予詳查，僅以被告乙○○有回電予被告丁○○，並作案
      之機車為被告乙○○所有而遽認被告乙○○亦成立殺人罪
      ，容有未洽。
  二、依上所述，被告丙○○、甲○○、丁○○上訴意旨否認有
      殺人犯意，並指摘原判決量刑過重，及檢察官上訴意旨指
      摘原判決量刑過輕，雖為無理由，惟原判決關於被告丙○○、甲○○、丁○○部分既有前揭可議之處（未論共同持
      有槍彈罪，及併論被告乙○○為共同正犯），自應由本院
      將原判決關於被告丙○○、甲○○、丁○○部分均予以撤
      銷改判，以期適法。
    (一)爰審酌被告丙○○、甲○○、憑耀群三人，因與沈文德積
      有嫌怨，不思化解，而萌殺機，進而動手殺人，惡性非輕
      ，就被告犯罪之動機、目的手段、所生之危害、犯罪行為
      介入輕重、犯罪後之態度及未與被害人達成民事和解等一
      切情狀，量處被告丙○○無期徒刑，甲○○有期徒刑十五
      年，丁○○有期徒刑十年六月。被告丙○○判處無期徒刑
      ，依刑法第37條第 1項，併宣告褫奪公權終身；被告甲○○、丁○○依犯罪性質，亦有褫奪公權必要，依刑法第37
      條第2項，分別宣告甲○○褫奪公權5年；丁○○褫奪公權
      3年。
    (二)至被告三人因與沈文德宿有積怨，始為本件犯行，其行為
      雖有可議，尚事出有因，非均無教化可令改過遷善之機會
      ，是公訴人求處被告丙○○死刑及甲○○無期徒刑，均嫌
      過重，予以敘明。
    (三)扣案制式九○手槍一支（槍枝管制編號0000000000號；含
      彈匣一個）係同案被告黃三祐所有，供本件犯罪之用，且
      屬違禁物，依刑法第38條第1項第1款之規定沒收。
    (四)另黃三祐持有供本件犯罪用之子彈八顆，業已擊發，不具
      殺傷力，不為沒收之諭知。另扣案之被告丁○○所有手機
      二支，非專供本件犯罪聯絡犯罪所用；黃三祐查時另扣得
      之手槍一支（槍枝管制編號 0000000000號；含彈匣二個）
      、子彈四十八顆，雖屬違禁物，惟應於黃三祐所涉他院審
      理之案件為之審酌，均不為沒收之諭知，併予敘明。
乙、被告乙○○無罪部分
  一、公訴意旨略以：被告乙○○係丙○○之妻，沈文德為台南
      縣新營市代表會主席，沈文德與丙○○間原有嫌隙，沈文
      德遂於民國九十二年六月十三日晚上，率眾四、五十人至
      丙○○位於台南縣新營市○○街一五七號住處及丙○○與
      石國樑合資經營位於台南縣新營市○○路○段一五一號Ｎ
      ＥＷ理容院，將丙○○住處及ＮＥＷ理容院搗毀，適逢丙○○返家，沈文德並命小弟追殺丙○○，幸丙○○趁隙逃
      逸，始倖免於難；丙○○、乙○○因受此辱後，亟欲向沈
      文德報復，遂由乙○○通知當時正在台北之甲○○返家，
      並邀集丁○○等人至丙○○住處共謀要殺害沈文德，期間
      適逢黃三祐（另案移由台灣雲林地方法院併案審理）因他
      案遭通緝亟欲找尋地點躲藏及投靠他人，石國樑遂引見黃
      三祐與丙○○認識，丙○○並要求黃三祐擔任殺害沈文德
      之槍手（執行者），後丙○○與乙○○遂安排黃三祐暫居
      於原為洪崇傑所居住之台南縣新營市○○路五十二號，期
      間並安排丁○○照料黃三祐之三餐事宜；旋丙○○、乙○○、甲○○、丁○○、黃三祐及洪崇傑、石國梁（該二人
      經本院以 93年度上重訴字第488號維持原審無罪之認定而
      駁回上訴後，未經檢察官上訴而告確定）於丙○○之住處
      共同謀議要槍殺沈文德，由乙○○提供沈文德住所及所駕
      駛車牌號碼三Ｗ—五０九九號賓士牌自用小客車之車號訊
      息予丁○○，由丁○○負責跟蹤沈文德，以瞭解沈文德平
      日作息時間及行駛路線，而執行槍殺沈文德時，推由甲○○騎乘機車後搭載黃三祐，丁○○騎乘另一部機車跟蹤沈
      文德並負責以行動電話告知甲○○，而後由黃三祐負責開
      槍射殺沈文德。渠等謀議後，待一切就緒後，遂依據共同
      謀議之計畫，於九十二年八月二十一日七時許由丁○○騎
      乘乙○○所有車牌號碼：ＮＸＸ—一七九號重型機車，甲○○騎乘丁○○向不知情之黃志詳所借用之車牌號碼：Ｙ
      ＫＸ—七０三號重型機車（並事先由丁○○竊取不詳人士
      之重型機車車牌懸掛於甲○○所騎乘之該重型機車上，以
      避免遭警查緝），後搭載黃三祐一同出發，由丁○○騎乘
      上開機車至沈文德位於台南縣新營市○○街七十六之二號
      伏，隨後丁○○於該日八時三十二分四十九秒以上開行動
      電話告知甲○○「沈文德已經駕駛車輛出來了」等語，旋
      又於八時三十四分十八秒再以該行動電話告知甲○○「沈
      文德朝你們的方向去了」等語，甲○○獲知後隨即騎乘前
      揭重型機車搭載黃三祐至新營市○○路與三民路之交岔路
      口，見沈文德駕駛上開自用小客車搖下車窗在該處等候紅
      綠燈時，隨即於同日八時三十五分許騎乘機車靠近沈文德
      所駕駛之自用小客車駕駛座，由後座之黃三祐持上開手槍
      ，朝沈文德胸腹部連續射擊八槍，致沈文德受有多發性槍
      傷導致器官破裂體腔大量出血死亡。認被告乙○○涉犯刑
      法第271條第1項殺人罪、槍砲彈藥刀械管制條例第7條第4
      項、第12條第 4項未經許可持有具有殺傷力之槍、彈罪嫌
      云云。
  二、按犯罪事實應依證據認定之，無證據不得推定其犯罪事實
      ；不能證明被告犯罪者，應諭知無罪之判決，刑事訴訟法
      第154條第2項、第301條第1項分別定有明文。又按犯罪事
      實之認定，應憑真實之證據，倘證據是否真實尚欠明確，
      自難以擬制推測之方法，為其判斷之基礎；而認定犯罪事
      實之證據係指足以認定被告確有犯罪行為之積極證據而言
      ，該項證據自須適合於被告犯罪事實之認定，始得採為斷
      罪資料，最高法院著有53年臺上字第0656號、29年上字第
      3105判例可參。且刑事訴訟上證明之資料，無論其為直接
      或間接證據，均須達於通常一般之人均不致有所懷疑，而
      得確信其為真實之程度，始得據為有罪之認定，若其關於
      被告是否犯罪之證明未能達此程度，而有合理懷疑之存在
      ，致使無從形成有罪之確信，根據「罪證有疑，利於被告
      」之證據法則，即不得遽為不利被告之認定，亦有最高法
      院76年臺上字第4986號判例可稽。
  三、公訴人認被告乙○○涉有上揭殺人等罪嫌，係以(一)同案被
      告丁○○於警、偵訊及原審 92年9月11日檢察官聲請羈押
      而訊問被告丁○○之供述；(二)被告乙○○於案發後有回電
      予被告丁○○；(三)作案之 NXX-179號機車為被告乙○○所
      有為其論罪依據。
  四、訊據被告乙○○堅決否認有共同殺害沈文德犯行，並辯稱
      ：於92年08月21日上午，伊兒子陳邦和告知丁○○來電說
      出事了，伊旋以0000000000號行動電話撥打給丁○○所持
      0000000000號之行動電話，是要問丁○○出了什麼事，但
      沒有將沈文德住處及所駕駛之三Ｗ─5099車牌號碼提供給
      丁○○，亦未要丁○○前往沈文德住處附近跟蹤、查看，
      更無參與或策劃槍殺沈文德之事等語。是本院應審認者為
      ：(一)共同被告丁○○之前開自白，是否與事實相合，而可
      採為被告乙○○論罪之唯一依據？(二)被告乙○○是否有參
      與本件殺人犯行之犯意聯絡及行為分擔？
    (一)按共同被告所為不利於己之陳述，固得採為其他共同被告
      犯罪之證據，惟此項不利之陳述，必須顯無瑕疵，而就其
      他方面調查又與事實相符，始足採為其他共同被告犯罪事
      實之認定；認定不利於被告之事實，須依積極證據，苟積
      極證據不足為不利於被告事實之認定時，即應為有利於被
      告之認定，更不必有何有利之證據。此之所謂證據，須確
      屬能為被告有罪之證明，而無瑕疵可指者，始足當之（最
      高法院 30年上字第816號、40年台上字第86號、46年台上
      字第419號分別著有判例參照）。
    (二)雖被告丁○○固於警、偵訊及原審法院 92年9月11日檢察
      官聲請羈押而訊問時均供述被告乙○○參與本件殺害沈文
      德犯行，然僅泛稱參與謀議者有丙○○、甲○○、乙○○
      、黃三祐等人，而究被告乙○○如何參與謀議等情則未具
      體言及，而前揭供述係在審判外所為之陳述，經核該部分
      之供述內容又無刑事訴訟法第 159條之1、2所規定傳聞證
      據排除之例外情形，是否具有證據能力，已非無疑，且被
      告丁○○於原審法院 92年9月11日檢察官聲請羈押而訊問
      時所為之陳述，復未經交互詰問而具結為之，亦難逕採為
      被告乙○○不利之證明，況被告於面臨羈押之際，其供詞
      是否全然能坦白以對，亦有可疑，是被告丁○○之前開自
      白，更應查是否有補強證據以擔保其真實性，而不能遽行
      為被告乙○○不利之認定，合先敘明。
    (三)經核共同被告丁○○於警詢、偵查中供承：被告丙○○、
      乙○○、石國樑、洪崇傑及伊均有在丙○○住處共同商議
      槍殺沈文德，由乙○○提供沈文德住所及所駕駛車牌號碼
      三Ｗ—5099號賓士牌自用小客車之車號訊息予伊（警卷第
      116頁背面至第117頁背面、第120頁、 第128頁至第131頁
      、第134頁）；於原審法院92年9月11日檢察官聲請羈押而
      訊問時亦供承：本案我與丙○○、乙○○、甲○○、黃三
      祐等人共同謀議殺害沈文德（原審聲請羈押卷第05頁），
      惟嗣於原審審理時改稱：實際參與計劃槍殺沈文德之人只
      有其、甲○○及黃三祐三人（原審卷(二)第95頁至第97頁）
      ，則被告丁○○供述殺害沈文德時，被告乙○○有無參與
      ，前後供述不一，顯互矛盾而有瑕疵，其供詞之可信性，
      尚非無疑。
    (四)且觀諸自始坦承本件犯行之黃三祐並迭於警訊、偵查時及
      本案原審及另案審理時均一再供稱僅被告丙○○、甲○○
      、丁○○及伊共四人參與謀議，被告乙○○未參與謀議等
      語（原審卷(二)第37頁），核與參與本件殺害沈文德之被告
      丙○○、甲○○亦均未為被告乙○○有參與謀議殺害沈文
      德之供述乙節一致，而黃三祐既已坦承犯行並一一指陳參
      與本案之共犯，如被告乙○○亦參與本案，何以獨厚被告
      乙○○不予指證，益徵黃三祐之前開證述內容，與事實較
      接近而可採。
    (五)綜參互被告丁○○之前開不利於被告乙○○之供述，顯有
      重大瑕疵，且復無其他補強證據或情況事實，足以擔保其
      證述內容之真實性，揆諸前揭最高法院判例意旨，自不得
      徒憑此而為被告乙○○論罪之唯一依據。
  五、至公訴人以被告乙○○於案發後有回電予被告丁○○；及
      作案之NXX-179號機車為被告乙○○所有等節，而認被告
      乙○○亦參與本件犯行云云，惟查：
    (一)按共犯之成立，除共同實施犯罪行為者外，其就他人之行
      為負共犯之責者，以有意思聯絡為要件，若事前並未合謀
      ，實施犯罪行為之際，又係出於行為者獨立之意思，即不
      負共犯之責（最高法院19年上字第0694號判例參照）。又
      按刑法之共同正犯，除同謀犯僅以其參與犯罪之謀議為其
      犯罪構成要件外，一般共同正犯，係採客觀主義，以共同
      實施構成犯罪事實之行為為成立要件，共犯所為行為，須
      為構成犯罪事實之內容，始有分擔實施可言。
    (二)查被告丁○○固於警詢、偵查及原審審理時供認：伊以所
      持0000000000號行動電話撥打被告丙○○所有之00000000
      00號行動電話，經丙○○之子陳邦和接聽之電話中所言之
      「出事了」，係指黃三祐已經槍殺沈文德，且經接聽電話
      而不知情之陳邦和轉述伊來電一事，被告乙○○確實馬上
      回電等情，亦有通聯紀錄可查。然被告乙○○以00000000
      00號電話旋即聯絡被告丁○○，究竟訊之何事，並無法從
      該通聯記錄查知其對話內容，則既無該通聯之對話內容，
      且被告丁○○係供述其係欲向丙○○回報殺害沈文德乙事
      ，並非向被告乙○○回報，自難僅憑被告乙○○旋即撥打
      電話予被告丁○○之行為，即遽認被告乙○○有參與謀議
      殺害沈文德，況苟被告乙○○與被告丁○○等人已事前共
      同謀議殺害沈文德，則被告乙○○之子陳邦和轉告被告丁○○來電曰「出事了」，被告乙○○即應知曉謀議之事情
      已完成，何須再回電予被告丁○○，豈不將被告乙○○參
      與事前謀議之情曝光，與被告等人事前審慎設計安排之表
      現，此舉實難想像，是依此情況證據，尚難推論被告乙○○有與被告丙○○等人共同謀議殺害沈文德之意圖。
    (三)又被告丁○○雖供稱：係由乙○○提供沈文德住所及所駕
      駛車牌號碼三Ｗ—5099號賓士牌自用小客車之車號訊息予
      伊等語，惟此為被告乙○○所否認，且經查並無其他補強
      證據可佐證被告乙○○有參與謀議殺害沈文德，縱被告乙○○有告知被告丁○○關於沈文德之住所及車號，則被告
      乙○○是否係因為知悉被告丁○○欲實施殺害沈文德之計
      劃而告知，上開行為亦非屬殺人犯罪構成要件行為，是亦
      尚難遽認被告乙○○有參與犯罪構成要件行為之分擔。況
      被害人沈文德係新營市民代表主席，在新營地區應屬名人
      ，而被告丁○○又自十七歲即與被告丙○○同住，其知情
      沈文德之住所及車號，並共同使用被告乙○○之機車，亦
      與常情不違，是公訴人執此情況事實及間接證據而認定被
      告乙○○與被告丙○○等人有共謀殺害沈文德之犯意聯絡
      及行為分擔，實嫌率斷。
  六、綜上所述，本院參互審酌上開證據之調查結果，並參酌各
      項情況證據以觀，足認被告乙○○就被告丙○○、甲○○
      、丁○○及黃三祐等人之上揭殺人犯行，並無事前共同謀
      議之犯意聯絡，亦未參與犯罪構成要件之行為分擔，自不
      能論以本件共同殺人及持有槍彈犯行之共同正犯。此外，
      公訴人提出之各項證據，均不足為被告乙○○就上揭犯行
      有罪之積極證明，按公訴人就被告乙○○之犯罪事實，應
      負舉證責任，並提出證明之方法，然公訴人既就被告乙○○之犯罪事實，未能提出適合於證明被告犯罪之積極證據
      ，而依其指出證明之方法，亦無從說服本法院以形成被告
      乙○○共同殺人及持有槍彈犯行有罪之心證，基於無罪推
      定之原則，應為被告乙○○無罪之諭知。
  七、原審未予詳查，徒憑公訴人所提出之非確切證據及未完善
      之舉證，即遽認被告乙○○有共同殺人之犯行，並予以論
      罪科刑，容有未洽。被告乙○○上訴意旨否認殺人犯行，
      指摘原判決該部分認事用法不當，經查即屬有據，已如前
      述，自應由本院將原判決關於被告乙○○部分予以撤銷，
      改諭知被告乙○○無罪之判決。
丙、適用之法律
  一、刑事訴訟法第369條第1項前段、第364條、第299條第1項
      前段、第301條第1項。
  二、槍砲彈藥刀械管制條例第7條第4項、第12條第4項。
  三、刑法第11條前段、第271條第1項、第28條、第55條、第37
      條第1項、第2項、第38條第1項第1款。
本案經檢察官張太龍到庭執行職務。
中　　華　　民　　國　　94　　年　　4　　月　　12　　日
                  刑事第四庭    審判長法　官　鄭文肅
                                      法　官　陳珍如
                                      法　官　蔡美美
以上正本證明與原本無異。
如不服本判決，應於收受本判決後十日內向本院提出上訴書狀。
其未敘述上訴理由者並得於提起上訴後十日內向本院補提理由書
狀（均須按他造當事人之人數附繕本）「切勿逕送上級法院」。
　　　　　　　　　　　　　　　　　　　書記官　蔡振豐
中　　華　　民　　國　　94　　年　　4 　　月　　13　　日
附錄：本判決論罪科
槍砲彈藥刀械管制條例第7條第4項：
未經許可，持有、寄藏或意圖販賣而陳列第一項所列槍砲、彈藥
者，處五年以上有期徒刑，併科新台幣一千萬元以下罰金。
槍砲彈藥刀械管制條例第12條第4項：
未經許可，持有、寄藏或意圖販賣而陳列子彈者，處五年以下有
期徒刑，併科新台幣三百萬元以下罰金。
刑法第271條第1項：
殺人者，處死刑、無期徒刑或十年以上有期徒刑。
